【裁判字號】    97,訴,1227
【裁判日期】    970721
【裁判案由】    妨害自由
【裁判全文】
臺灣板橋地方法院刑事判決              97年度訴字第1227號
公  訴  人  臺灣板橋地方法院檢察署檢察官
被      告  乙○○
            丙○○○
上列被告因妨害自由案件，經檢察官提起公訴（97年度偵字第19
54號），本院判決如下：
    主  文
乙○○、丙○○○共同犯剝奪他人行動自由罪，各處拘役拾日
，如易科罰金均以新臺幣壹仟元折算壹日。均緩刑貳年。
    事  實
一、乙○○與丙○○○係夫妻，居於臺北縣蘆洲市○○路221 巷
    18之1 號5 樓，前因社區大樓頂樓加蓋問題，而與居於同址
    18之2 號5 樓之對門鄰居甲○○間，發生嫌隙不睦，並有多
    次糾紛（丙○○○曾因此對甲○○提出恐嚇告訴，經檢察官
    偵查起訴，現由本院另以97年度易字第544 號一案審理中）
    。其夫妻二人其後於民國96年11月16日下午2 時44分許（起
    訴書誤載為「48分許」），在上址5 樓，復因上開問題嫌隙
    與甲○○互生糾紛，詎隨後甲○○與男性友人搭乘電梯欲下
    樓前往銀行匯款時，其夫妻二人竟尾隨進入電梯內，要求甲○○與其夫妻一同前往警局處理上開糾紛，乃共同基於剝奪
    他人行動自由之犯意聯絡，不顧甲○○明示欲前往銀行匯款
    之意思，而共同以身體阻擋於電梯門口不讓甲○○離去，強
    行將甲○○限制在電梯內剝奪其行動自由，迄同日下午2 時
    57分許，經警據報到場處理後，甲○○始得離開。
二、案經甲○○訴由臺北縣政府警察局蘆洲分局報請臺灣板橋地
    方法院檢察署檢察官偵查起訴。
    理  由
一、訊據被告乙○○、丙○○○均矢口否認有上揭妨害自由之犯
    行，均辯稱：案發當日因甲○○在上址案發地點電梯口外，
    恐嚇丙○○○，丙○○○即叫乙○○出來保護她，乙○○出
    來後即質問甲○○，因甲○○講完後即與其男性友人進入電
    梯要下樓，所以伊夫妻伊也跟著進入電梯，希望甲○○與伊
    等到警局把事情講清楚，伊等為保全證據並打電話報警前來
    ，然後伊等即與甲○○共同在電梯裡說話，約過13分鐘後，
    警察就趕到，當時甲○○坐電梯並未說要去何處，伊等並無
    不讓甲○○離去，剝奪她行動自由云云。然查：
    (一)上揭犯罪事實，業據告訴人甲○○於偵查時指證歷歷（見
      偵查卷29至30頁），並有偵查、審理卷附之案發時、地之
      電梯內監視器錄影翻拍照片38張等可資佐證。
    (二)被告楊茂清、丙○○○等上開雖辯稱其等並無限制告訴人
      行動自由等情云云。惟查，觀之上開偵查、審理卷附之案
      發時地現場電梯內監視器錄影翻拍照片所示，告訴人確有
      於案發時地現場電梯內，遭被告二人質問，惟並未回應與
      被告二人談話，且其於電梯門開啟後欲離開電梯時，即遭
      被告二人攔堵在電梯口，不讓告訴人離去，直至警察到場
      為止等情，核與告訴人上開指證情節相符，可見被告二人
      於告訴人搭乘電梯抵達欲走出電梯門口，已明示其離去之
      意，被告二人竟仍置之不理，站立攔堵在該電梯門口，使
      告訴人無法進出電梯門口離去，行動自由因之受限，被告
      二人即已具有剝奪他人自由之故意。其次，衡諸常情，一
      般人搭乘電梯自5 樓下至1 樓，若無人進出直達，所需時
      間約僅數秒鐘，然依被告二人上開所辯自承其等與告訴人
      在電梯內共處約13分鐘之久，告訴人仍未能離開所搭乘之
      電梯，由此亦見告訴人行動自由顯有受限甚明。再者，被
      告二人雖另辯稱其等係為保全與告訴人間糾紛之證據，報
      警前來帶同告訴人同至警局處理其間糾紛云云，然縱係如
      此亦不足阻卻被告二人限制剝奪告訴人行動自由之違法而
      不罰。是被告二人上開所辯，顯係事後卸責之詞，殊無足
      取。
    綜上所述，本件事證已臻明確，被告乙○○、丙○○○等犯
    行均堪認定，應予依法論科。
二、核本件被告乙○○、丙○○○二人上開所為，均係犯刑法第
    302 條第1 項之剝奪他人行動自由罪。其二人間就上開所犯
    妨害自由行為，有犯意聯絡及行為分擔，應為共同正犯。爰
    審酌被告二人犯罪之動機、目的、手段、方法、共犯參與程
    度、情節、對告訴人所生危害及犯後之態度等一切情狀，各
    量處如主文所示之刑，並均諭知易科罰金之折算標準。又被
    告二人前均未曾因故意犯罪受有期徒刑以上刑之宣告，其等
    因一時失慮，偶罹刑典，經此刑之宣告後，應知警惕而無再
    犯之虞，本院因認暫不執行其刑為當，均予以宣告緩刑二年
    ，用啟自新。
據上論斷，應依刑事訴訟法第299 條第1 項前段，刑法第28條、
第302 條第1 項、第41條第1 項前段、第74條第1 項第1 款，刑
法施行法第1 條之1 ，判決如主文。
本案經檢察官靳開聖到庭執行職務
中    華    民    國    97    年    7     月    21    日
                刑事第三庭  審判長法  官  王  屏  夏
                                  法  官  王  偉  光
                                  法  官  彭  全  曄
以上正本證明與原本無異
如不服本判決應於送達後10日內向本院提出上訴狀
                                  書記官  洪  紹  甄
中    華    民    國    97    年    7     月    23    日
附錄本案論罪科刑法條全文：
中華民國刑法第302條
私行拘禁或以其他非法方法，剝奪人之行動自由者，處 5 年以下
有期徒刑、拘役或 3 百元以下罰金。
因而致人於死者，處無期徒刑或 7 年以上有期徒刑，致重傷者，
處 3 年以上十年以下有期徒刑。
第 1 項之未遂犯罰之。


司法院資訊處製作；財團法人民間司法改革基金會備份。
